【裁判字號】    95,訴,1563
【裁判日期】    951228
【裁判案由】    毒品危害防制條例
【裁判全文】
台灣桃園地方法院刑事判決          95年度訴字第1563號
公  訴  人  台灣桃園地方法院檢察署檢察官
被      告  甲○
                    （現因另案在臺灣桃園女子監獄執行中）
上列被告因違反毒品危害防制條例案件，檢察官原聲請以簡易判
決處刑（95年度毒偵字第753 號），經本院改適用通常程審理，
復經合議庭裁定由受命法官獨任行簡式審判程序，茲判決如下：
    主      文
甲○施用第二級毒品，累犯，處有期徒刑壹年，扣案甲基安非他
命壹包（原毛重零點伍零柒公克，驗餘毛重零點肆玖玖公克）沒
收銷燬之；又施用第一級毒品，累犯，處有期徒刑拾月，扣案含
海洛因殘渣之塑膠袋貳只（所含海洛因殘渣量微無法稱重）沒收
銷燬之；應執行有期徒刑壹年捌月，扣案甲基安非他命壹包（原
毛重零點伍零柒公克，驗餘毛重零點肆玖玖公克）及含海洛因殘
渣之塑膠袋貳只（所含海洛因殘渣量微無法稱重）均沒收銷燬之
。
    事      實
一、甲○曾因施用第二級毒品案件，於民國89年8 月28日經本院
    以89年度毒聲字第5504號裁定送觀察、勒戒後，認有繼續施
    用傾向，再經本院於89年11月24日以89年度毒聲字第7441號
    裁定送強制戒治，嗣先後經裁定停止戒治、撤銷停止戒治方
    於92年3 月7 日執行完畢。前揭案件且經本院於90年3 月16
    日判處有期徒刑5 月確定，又因施用第二級毒品案件，於91
    年12月17日經本院以91年度易緝字第114 號判處有期徒刑8
    月確定，二案接續執行而於93年3 月26日縮刑執行完畢。另
    因持有第一級毒品案件，於94年7 月29日經本院以94年度桃
    簡字第1222號判處有期徒刑3 月確定，94年9 月28日易科罰
    金執行完畢。再因施用第一級毒品、第二級毒品案件，於94
    年12月30日經本院以94年度訴字第2124號判處有期徒刑8 月
    、9 月，應執行有期徒刑1 年3 月確定，現正因此在台灣桃
    園女子監獄執行中。其於該前案判決確定後未到案執行前，
    詎尚不知悔改，猶分別基於施用第一級、第二級毒品之犯意
    ，首於95年1 月16日中午11時許，在桃園縣桃園市○○路○
    段1141巷35號住處內，以吸食器施用第二級毒品甲基安非他
    命1 次。另於翌（17）日上午10時許，亦在上址住處，以摻
    入香煙之方式，施用第一級毒品海洛因1 次。嗣95年1 月17
    日下午3 時10分許，在桃園市○○路430 號前，因持有甲基
    安非他命1 包（原毛重0.507 公克，驗餘毛重0.499 公克）
    、含海洛因殘渣之塑膠袋2 只（所含海洛因殘渣量微無法稱
    重）而為警查獲並扣得各該物，始循線查知上情。
二、案經桃園縣政府警察局桃園分局報請台灣桃園地方法院檢察
    署檢察官偵查後聲請以簡易判決處刑，嗣經本院改適用通常
    程序再改行簡式審判程序。
    理      由
一、本件檢察官原聲請以簡易判決處刑，惟經本院認有刑事訴訟
    法第451 條之1 第4 項但書第1 款所定之情形，依同法第45
    2 條規定，自應改適用通常程序審判之。再者，本件被告所
    犯並非死刑、無期徒刑或最輕本刑3 年以上有期徒刑之罪，
    亦非高等法院管轄第一審之案件，其於本院行準備程序時復
    就被訴事實為有罪之陳述，經告知簡式審判程序之旨，並聽
    取當事人之意見後，合議庭裁定本件由受命法官獨任行簡式
    審判程序，均合先敘明。
二、前揭犯罪事實，業據被告甲○於本院行準備程序及審理時，
    坦認不諱，且有如事實欄所載之物扣案可稽，扣案之晶狀物
    1 包送驗結果，確檢出檢出甲基安非他命成分（原毛重0.50
    7 公克，驗餘毛重0.499 公克），至扣案含殘渣之塑膠袋2
    只經送驗則檢出有鴉片（海洛因）成份（所含海洛因殘渣量
    微無法稱重），此分別有卷存行政院衛生署管制藥品管理局
    鑑定書、憲兵司令部刑事鑑識中心鑑驗通知書各1 份足佐。
    此外，其為警查獲後經警採集其尿液送結果，亦呈安非他命
    類及鴉片類陽性反應，有台灣檢驗科技股份有限公司濫用藥
    物尿液檢驗報告1 紙在卷為憑，稽此堪認上陳被告之任意性
    自白核與事實相符，殊值採信，據而足證其果有前述施用毒
    品之犯行，灼然極明。次查，被告曾因施用第二級毒品案件
    ，於89年8 月28日經本院以89年度毒聲字第5504號裁定送觀
    察、勒戒後，認有繼續施用傾向，再經本院於89年11月24日
    以89年度毒聲字第7441號裁定送強制戒治，嗣先後經裁定停
    止戒治、撤銷停止戒治方於92年3 月7 日執行完畢。前揭案
    件且經本院於90年3 月16日判處有期徒刑5 月確定，又因施
    用第二級毒品案件，於91年12月17日經本院以91年度易緝字
    第114 號判處有期徒刑8 月確定，二案接續執行而於93年3
    月26日縮刑執行完畢。另因持有第一級毒品案件，於94年7
    月29日經本院以94年度桃簡字第1222號判處有期徒刑3 月確
    定，94年9 月28日易科罰金執行完畢。再因施用第一級毒品
    、第二級毒品案件，於94年12月30日經本院以94年度訴字第
    2124號判處有期徒刑8 月、9 月，應執行有期徒刑1 年3 月
    確定，現正因此在台灣桃園女子監獄執行中等各情，復有台
    灣高等法院被告前案紀錄表1 份在卷可按，是以本件係被告
    因施用毒品案件經強制戒治執行完畢後，於5 年內再犯之事
    實，狀至顯明。綜述，本件事證已明，被告犯行洵堪認定，
    應依法論科。
三、查被告行為後，刑法及刑法施行法部分條文業經修正公布，
    並均於95年7 月1 日施行。修正後刑法第2 條第1 項之規定
    ，係規範行為後法律變更所生新舊法律比較適用之準據法，
    於修正後刑法施行後，應適用修正後刑法第2 條第1 項規定
    之「從舊從輕」之原則為比較；修正後刑法第2 條第2 項，
    則為同條第1 項之特別規定，於修正後刑法施行後，關於非
    拘束人身自由之保安處分，應依修正後刑法第2 條第2 項之
    規定，適用裁判時之法律。又修正後刑法第35條，乃刑之重
    輕之法定次序與標準，應適用裁判時之修正後刑法第35 條
    之規定。修正後刑法第2 條第1 項係採「從舊從輕」原則，
    適用最有利於行為人之法律。既曰法律，自較刑之範圍為廣
    ；除法律有特別規定者（如修正後刑法第2 條第2 項非拘束
    人身自由之保安處分適用裁判時法，修正後刑法施行法第9
    條之3 規定之情形），應依其規定；或事關執行之緩刑之宣
    告，或犯罪在刑法修正施行前，自首在刑法施行後之自首部
    分，或程序之規定（程序從新，如刑法第40條沒收宣告之程
    序規定），應適用裁判時之修正後刑法之規定外；依修正後
    刑法第2 條第1 項比較時，應就「罪、刑」有關之共犯、未
    遂犯、連續犯、牽連犯、結合犯以及累犯加重、自首減輕暨
    其他法定加減原因（如身分加減）與加減例等一切情形，綜
    其全部之結果而為比較後，予以整體適用，不能割裂而分別
    適用有利益之條文。關於易科罰金之折算標準、易服勞役之
    折算標準及期限、罰金與死刑是否併予執行、多數有期徒刑
    定應執行之刑時之最高刑期之限制等之修正，事涉行為人易
    刑折算標準金額之多寡與期限之長短及定執行刑時能否就罰
    金刑併予執行或有期徒刑定應執行之刑時最高度之限制，亦
    均屬依修正後刑法第二條第一項所應比較適用法律之範圍。
    拘束人身自由之保安處分，並非屬修正後刑法第2 條第2 項
    規定應適用裁判時法之範圍，除有特別規定者外，亦屬應依
    修正後刑法第2 條第1 項比較適用之法律；從刑附屬於主刑
    ，除法律有特別規定者外，依主刑所適用之法律（以上參考
    最高法院95年5 月23日刑事庭第8 次會議決議及最高法院24
    年上字第4634號、24年上字第5292號、27年上字第2615號判
    例）。其次，法律有變更而須為新、舊法之比較以定其適用
    之目的，厥唯保障行為人之既有法律地位不致因法律之修正
    而惡化或受到更不利益之結果並兼謀行為人之利益，此為最
    高之價值，非必斤斤於法律體系適用之完整性，況或基於法
    規之性質，如程序性之法律、事涉執行之緩刑規定，依法理
    係均應適用新法，或因法律另有規定，如修正後刑法第2 條
    第2 項規定「非拘束人身自由之保安處分係適用裁判時之法
    律」，修正後刑法施行法第3 條之1 第2 項規定「於九十四
    年一月七日刑法修正施行前犯併合處罰數罪中之一罪，且該
    數罪均符合第四十一條第一項得易科罰金之規定者，適用九
    十年一月四日修正之刑法第四十一條第二項規定」，即有此
    情形係一律適用行為時法之舊法，由是可見遇有法律修正而
    須選擇適用新法或舊法時，應依法規之性質或視法律之規定
    各自決之，不受其他法規如何適用之羈絆，在選法適用時，
    本即寓有可據個別之特性而割裂分別適用新法或舊法之容許
    性，縱令須為利、弊之比較以定如何適用之法規亦無不同，
    至數項經修正之法律須整體比較以同其新、舊法之適用俾維
    持法律體系之完整性，核係各該法律在適用上因具「依附及
    相互關聯」之特性使然，非屬新、舊法應比較利、弊藉資保
    障行為人之既有法律地位兼謀其利益之立法意旨所必然。準
    此以解，就「罪、刑」有關之規定諸如共犯、未遂犯、連續
    犯、牽連犯、結合犯以及累犯加重、自首減輕暨其他法定加
    減原因（如身分加減）與加減例等一切情形，應綜其全部之
    結果而為比較後，予以整體適用，不能割裂而分別適用有利
    益之條文，固如前述，惟究其緣由，實係著眼於因各該規定
    皆涉及犯罪之態樣、階段、罪數、法定刑得或應否加、減暨
    加減之幅度，並進而影響法定刑或處斷刑之範圍，換言之，
    各該「罪、刑」之規定須經綜合考量整體適用後，方能據以
    限定法定刑或處斷刑之範圍，嗣始得於該範圍內為一定刑之
    宣告，易詞以言，個別宣告刑雖屬單一之結論，然實係經綜
    合考量整體適用各相關「罪、刑」規定之所得，因之，宣告
    刑所據以決定之各相關「罪、刑」規定，顯具適用上之「依
    附及相互關聯」之特性，自須同其新、舊法之適用，第查，
    「易刑」或「定執行刑」係規範宣告刑得或應如何執行之法
    律，核屬為刑之宣告後始生應否適用問題之規定，非屬宣告
    刑所據以決定因而須先行確定如何適用新、舊之法規，依其
    性質，在未為刑之宣告前亦無可能確定應否適用而預先選定
    須適用新或舊法，復無此必要，不寧唯是，該規定所涵攝之
    「小前提」係「宣告刑」，猶與「罪、刑」規定涵攝之「小
    前提」為「歷史社會事實」迥異，職是，「易刑」及「定執
    行刑」之規定，不論涵攝之「小前提」、決定應否適用之階
    段及適用後所得之法律效果，與「罪、刑」之規定皆不相侔
    ，與之顯不具適用上之「依附及相互關聯」之特性，依前述
    ，要毋須與「罪、刑」之規定同其新、舊法之適用，自得秉
    其本身之性質而各據應涵攝之「小前提」為新、舊、利、弊
    之比較後個別定其法律之適用，尤應敘明。茲首就與本案有
    關且於為刑之宣告前須先行及連帶確定應如何適用之法律修
    正情形列述如下：
(一)、與罪、刑有關且須依修正後刑法第2 條第1 項規定為利、弊
    之比較以定如何適用之法律變更部分：
    (1)累犯部分，修正前刑法第47條規定「受有期徒刑之執行完
      畢，或受無期徒刑或有期徒刑一部之執行而赦免後，五年
      以內再犯有期徒刑以上之罪者，為累犯，加重本刑至二分
      之一」，95年7 月1 日施行之修正後刑法第47條第1 項則
      規定「受徒刑之執行完畢，或一部之執行而赦免後，五年
      以內故意再犯有期徒刑以上之罪者，為累犯，加重本刑至
      二分之一」，換言之，依修正後之刑法，僅「故意犯」始
      有累犯之適用。
    (2)本件被告係故意犯施用第一級毒品、第二級毒品等罪，不
      論依修正前、後之規定均構成累犯，自無有利、不利之別
      ，因之，依現行即修正後刑法第2 條第1 項前段規定，此
      部分自應整體適用修正前刑法之有關規定，首應敘明。
(二)、毋須依修正後刑法第2 條第1 項規定為利、弊之比較以定如
    何適用之法律修正部分：
    (1)刑法第11條原規定「本法總則於其他法令有刑罰之規定者
      ，亦適用之。但其他法令有特別規定者，不在此限。」，
      經修正為「本法總則於其他法律有刑罰或保安處分之規定
      者，亦適用之。但其他法律有特別規定者，不在此限。」
      ，亦即為使法規範明確，將「法令」修正為「法律」以符
      合法律保留及罪刑法定原則，復就解釋上認為「有刑罰之
      規定」包含保安處分部分亦予以明文化，是以此一修正並
      未涉及實體國家刑罰權之有無暨其範圍之更迭，非屬與罪
      、刑有關且須與之整體依修正後刑法第2 條第1 項之規定
      為新、舊法比較以同其適用之「法律變更」，惟本條修正
      之目的既為符法律保留及罪刑法定原則暨規範明確性之要
      求，當以修正後之規定較能契合刑罰之本質兼更具規範之
      實質妥當性暨進步性，因之，基於「法與時轉則治」之理
      念，此部分自應適用修正後規定。
四、核被告甲○所為，係犯毒品危害防制條例第10條第1 項、第
    2 項之施用第一級、第二級毒品罪，至其施用前後持有為供
    施用之毒品之低度行為，悉應為施用之高度行為吸收，均不
    另論罪。次查，其曾有如事實欄所載之犯罪科刑執行情形，
    前已述明，則其受有期徒刑執行完畢後，於5 年內再犯有期
    徒刑以上之本件二罪，胥為累犯，皆應依法加重其刑。再其
    所犯上開二罪，犯意各別，構成要件互異，應分論併罰。爰
    審酌被告已曾因同質之罪經受觀察、勒戒、強制戒治等處分
    ，復均經判處罪刑確定且有二次前案並已執行完畢，詎猶未
    能戒絕施用毒品劣習，再犯本件施用毒品罪，足徵其沾染毒
    癮頗深，惡性甚重，惟念其犯後坦認犯行，態度尚佳，又施
    用毒品乃屬自戕行為，於他人之法益究無直接、積極之侵害
    暨其施用毒品之次數等情狀，各量處如主文所示之刑。次查
    ，刑法有關數罪併罰定應執行刑之規定亦經修正，修正前刑
    法第51條第5 款原規定：「宣告多數有期徒刑者，於各刑中
    之最長期以上，各刑合併之刑期以下，定其刑期。但不得逾
    二十年。」，其中但書部分經修正為「不得逾三十年」，本
    件被告所犯二罪係各宣告有期徒刑1 年、8 月，合併之刑期
    不致逾20年，是以新、舊法之規定對之核無利、弊之分，依
    修正後刑法第2 條第1 項前段規定，爰依修正前刑法第51條
    第5 款之規定定其應執行之刑。
五、扣案甲基安非他命1 包（原毛重0.50 7公克，驗餘毛重0.49
    9 公克）及含海洛因殘渣之塑膠袋2 只（所含海洛因殘渣量
    微無法稱重）內所盛裝或殘存之甲基安非他命、海洛因分屬
    第二級、第一級毒品，並與所附著之塑膠袋無法析離殆盡，
    應依毒品危害防制條例第18條第1 項前段規定，分別於對其
    所犯二罪各宣告之主刑項下併予諭知沒收銷燬之。至為警查
    獲時扣案之針筒1 支，被告堅稱係與本案無涉且非屬其所有
    ，復無證據可憑認確與本案有關，又非違禁物，依法自不得
    宣告沒收。
據上論斷，應依刑事訴訟法第452 條、第273 條之1 第1 項、第
299 條第1 項前段，毒品危害防制條例第10條第1 項、第2 項、
第18條第1 項前段，修正後刑法第11條前段、第2 條第1 項前段
，修正前刑法第47條、第51條第5 款，判決如主文。
本案經檢察官柯怡如到庭執行職務。
中    華    民    國    95    年    12    月    28    日
                  刑事第十一庭  法  官  蔡榮澤
以上正本證明與原本無異。
如不服本判決，應於送達後10日內向本院提出上訴狀，上訴於台
灣高等法院。
                                書記官   陳奕珽
中    華    民    國    95    年    12    月    28    日
附本件論罪科刑依據之法條：
毒品危害防制條例第10條
施用第一級毒品者，處六月以上五年以下有期徒刑。
施用第二級毒品者，處三年以下有期徒刑。


司法院資訊處製作；財團法人民間司法改革基金會備份。
